【裁判字號】    98,易,2414
【裁判日期】    981228
【裁判案由】    恐嚇
【裁判全文】
臺灣臺北地方法院刑事判決              98年度易字第2414號
公  訴  人  臺灣臺北地方法院檢察署檢察官
被      告  乙○    49歲民.
選任辯護人  張麗真律師
上列被告因家庭暴力防治法之恐嚇案件，經檢察官提起公訴（98
年度偵字第7508號、第14648號），本院判決如下：
    主  文
乙○以加害生命、身體之事，恐嚇他人致生危害於安全，處拘役
拾日，如易科罰金，以新臺幣壹仟元折算壹日，減為拘役伍日，
如易科罰金，以新臺幣壹仟元折算壹日。又以加害生命、身體之
事，恐嚇他人致生危害於安全，處拘役拾日，如易科罰金，以新
臺幣壹仟元折算壹日。又以強暴妨害人行使權利，處拘役貳拾日
，如易科罰金，以新臺幣壹仟元折算壹日。應執行拘役拾日，
如易科罰金，以新臺幣壹仟元折算壹日。
    事  實
一、乙○係大陸地區女子，其於民國95年3月24日與黎賢福結婚
    ，與黎賢福之女兒甲○○間具有家庭暴力防治法第3條第3款
    之家庭成員關係。因黎賢福臥病在床，乙○與甲○○間就黎
    賢福之財產及家庭開銷應如何分配處置，屢生糾紛，乙○不
    思和平解決，竟為下列行為：
    (一)於96年2月7日，在臺北市○○區○○路2段201號之臺北榮
      民總醫院（以下簡稱台北榮總）病房內，因上開財產、開
      銷與甲○○再生爭執，基於恐嚇之犯意，以加害生命、身
      體之事，向甲○○恫稱：「妳要活的成，我也不姓謝，我
      告訴妳，甲○○，我現在有這個殺心了，我告訴妳，妳把
      我們逼絕了路，我要叫妳兩姊妹不是斷手就是斷腳！」，
      致甲○○心生畏懼，足以生危害於安全。
    (二)於98年1月7日下午9時許，在臺北市○○區○○路2段261
      巷12弄44號2樓住處，復因生活開銷之事與甲○○發生爭
      執，即持黎賢福之柺杖毆打甲○○之右前胸（未成傷，此
      部分另為不起訴處分），並另基於恐嚇之犯意，以加害生
      命、身體之事，向甲○○恫稱：「妳今天沒給我錢，妳就
      不要活，我跟妳講，我跟妳拼了！」，致甲○○心生畏懼
      ，足以生危害於安全。
    (三)於98年1月8日上午8時許，在上開住處，乙○再次因生活
      開銷之事與甲○○發生爭執，乙○竟基於強制之犯意，於
      甲○○欲出門上班時，乙○以身體擋住住處大門之強暴方
      式，不讓甲○○開門，而妨害甲○○行使外出之權利。
二、案經甲○○訴由臺北市政府警察局萬華分局報告臺灣臺北地
    方法院檢察署檢察官偵查起訴。
    理  由
甲、程序部分：
一、本件為刑事訴訟法第376 條第1 、2 款所列案件，依同法第
    284 條之1前段規定，由法官1人獨任審判，合先敘明。
二、(一)按被告以外之人於審判外之言詞或書面陳述，除法律有規
      定者外，不得作為證據。又被告以外之人於審判外之陳述
      ，雖不符前4 條之規定，而經當事人於審判程序同意作為
      證據，法院審酌該言詞陳述或書面陳述作成時之情況，認
      為適當者，亦得為證據，當事人、代理人或辯護人於法院
      調查證據時，知有第159條第 1項不得為證據之情形，而
      未於言詞辯論終結前聲明異議者，視為有前項之同意。刑
      事訴訟法第159條第1項、第159條之5定有明文。
    (二)告訴人甲○○、黎妍希之警詢及檢察官訊問具結筆錄，臺
      灣臺北地方法院檢察署98 年7月3日勘驗筆錄、臺北市政
      府警察局萬華分局98年6月15 日北市警萬分刑字第
      09831637100號函及報案紀錄各1份，均為被告乙○以外之
      人於審判外之言詞及書面陳述，惟被告及檢察官於本院調
      查證據時，未於言詞辯論終結前聲明異議，視為已同意作
      為證據，本院揆諸前開法條規定，並審酌前開言詞及書面
      陳述作成時之情況，認為適當，自得作為證據，合先敘明
      。
乙、實體部分：
一、訊據被告固坦承有事實欄一、(三)之強制犯行，惟矢口否認有
    何事實欄一、(一)、(二)之恐嚇犯行，辯稱：被告固然有為事實
    欄一、(一)、(二)之言詞，但是說「煞心」而非「殺心」，此乃
    上海話，意指死心不抱任何期望，此外被告係一時氣憤而口
    出惡言，並無恐嚇犯意，且告訴人亦不因此感覺恐懼云云。
    經查：
    (一)被告係大陸地區女子，其於95年3月24日與黎賢福結婚，
      與黎賢福之女兒即告訴人間具有家庭暴力防治法第3條第3
      款之家庭成員關係。因黎賢福臥病在床，被告與告訴人間
      就黎賢福之財產及家庭開銷應如何分配處置，屢生糾紛，
      被告遂為事實欄一、之言語及行為（除被告爭執事實欄一
      、(一)係「煞心」而非「殺心」外）之事實，業據告訴人、
      黎妍希（告訴人之妹）於警詢及檢察官訊問時（98年度偵
      字第7508號卷第6至8頁、第69至70頁；98年度他字第2089
      號卷第22至23頁）具結指述甚詳，並有臺灣臺北地方法院
      檢察署98年7月3日勘驗筆錄（98年度偵字第7508號卷第51
      至66頁）、臺北市政府警察局萬華分局98年6月15日北市
      警萬分刑字第09831637100號函及報案紀錄（98年度偵字
      第7508號卷第38至39頁）、戶籍謄本、大陸地區人民明細
      資料報表（98年度他字第2089號卷第3頁、第11頁）各1份
      在卷可考，復為被告坦認在卷，可以認定。
    (二)被告否認有恐嚇犯意，辯稱僅口出惡言，且告訴人事隔很
      久才提起告訴，顯然不會害怕云云，惟查：
      1.按刑法第305條所謂致生危害於安全，係指受惡害之通
        知者，因其恐嚇，生安全上之危險與實害而言。被告因
        與甲欠款涉訟，竟以槍打死等詞，向甲恐嚇。甲因畏懼
        向法院告訴，是其生命深感不安，顯而易見，即難謂未
        達於危害安全之程度，最高法院26年渝非字第15號判例
        意旨可資參照。
      2.被告雖辯稱其事實欄一、(一)係指「煞心」而非「殺心」
        云云，然細繹其前後文，被告先提及「妳要活的成，我
        也不姓謝」，後再稱「我要叫妳兩姊妹不是斷手就是斷
        腳」，明顯係針對加害告訴人生命、身體乙事加以恐嚇
        ，而在其中突然提到「煞心」表示死心，未免突兀，反
        而是「殺心」顯得前後一致，較為合理。再者，由被告
        之大陸地區人民明細資料報表（98年度他字第2089號卷
        第11頁）觀之，被告在大陸係居住在江西省撫州市，何
        以突然冒出「上海話」，也顯得奇怪，是其所言，應係
        「殺心」，較為可採。
      3.觀諸被告如事實欄一、(一)(二)之言語內容「妳要活的成，
        我也不姓謝，我告訴妳，甲○○，我現在有這個殺心了
        ，我告訴妳，妳把我們逼絕了路，我要叫妳兩姊妹不是
        斷手就是斷腳！」、「妳今天沒給我錢，妳就不要活，
        我跟妳講，我跟妳拼了！」均係以加害生命及身體之惡
        害，分別通知告訴人，加以當時被告與告訴人間因前述
        財產及家用問題交惡，被告與告訴人姊妹當時又同住臺
        北市○○區○○路2段261巷12弄44號2樓，被告出此等
        恫嚇言語，告訴人自然會擔心、畏懼被告果真為其恐嚇
        內容之行動，客觀上已足使一般接受上開惡害通知者人
        心中感覺到害怕、恐懼，而致生危害於安全，實在難以
        如被告所辯解之「並無惡意」就可以一筆帶過，而是帶
        著使對方害怕、擔心的恐嚇犯意，並確實造成告訴人之
        恐懼。此觀告訴人於98年6月5日檢察官訊問時指稱：「
        （問：被告出言上述的話語是否讓妳心生畏懼？）我現
        在都不敢回家住，就連路上看像他的人都不想看。」、
        「（問：什麼時候搬出去住的？）98年1月8日事發後就
        搬出去住。」（98年度他字第2089號卷第23頁）等語益
        明。
    (三)綜上，本案事證明確，被告之犯行均堪以認定，應各依法
      論科。
二、論罪科刑之理由：
    (一)核被告所為，係犯刑法第304條以強暴妨害人行使權利罪
      及同法第305條以加害生命、身體之事，恐嚇他人致生危
      害於安全罪。
    (二)又其所犯如上所述各罪，犯意各別，行為互殊，均應予分
      論併罰。
    (三)爰審酌被告並無前案紀錄，有臺灣高等法院被告前案紀錄
      表1份在卷可憑，其素行良好，其與黎賢福結婚後，因黎
      賢福臥病在床，而與告訴人就黎賢福之財產及家用發生爭
      執，不思和平、理性解決，竟採取出言恐嚇、妨害人行使
      權利等手段，造成告訴人心生畏懼，惟由卷附勘驗譯文可
      知，被告當時係與告訴人發生口角爭執，且隻身在臺，迫
      於經濟壓力，始為此不理性之非法行為，考量其犯後坦承
      部分犯行，惡性並非重大，且身體狀況不佳，罹患頭暈症
      、食道炎、胃炎、胃黏膜破裂、膽結石、乾燥症等，有其
      提出之診斷證明書3紙（本院卷第87至89頁）等一切情狀
      ，各量處如主文所示之刑，並諭知易科罰金之折算標準。
    (四)又被告事實欄一、(一)之犯行於96年4月24日前，合於減刑
      之條件，應依中華民國96年罪犯減刑條例第2條第1項第3
      款、第7條，於裁判時均諭知其宣告刑及按上開量處之宣
      告刑減得之刑，並與其餘不得減刑部分定應執行之刑，暨
      諭知易科罰金之折算標準。
三、據上論斷，應依刑事訴訟法第284條之1、第299條第1項前段
    ，刑法第304條第1項、第305條、第51條第6款、第41條第1
    項前段，中華民國96年罪犯減刑條例第2條第1項第3款、第
    7條，刑法施行法第1條之1，判決如主文。
本案經檢察官徐則賢到庭執行職務。
中    華    民    國    98    年    12    月    28    日
                  刑事第十三庭  法  官  李貞瑩
以上正本證明與原本無異。
如不服本判決應於收受送達後10日內向本院提出上訴書狀，並應
敘述具體理由；其未敘述上訴理由者，應於上訴期間屆滿後20日
內向本院補提理由書（均須按他造當事人之人數附繕）「切勿逕
送上級法院」。
                                書記官  陳鳳瀴
中    華    民    國    98    年    12    月    28    日
附錄本案論罪科刑法條全文
中華民國刑法第304條（強制罪）
以強暴、脅迫使人行無義務之事或妨害人行使權利者，處 3 年
以下有期徒刑、拘役或 3 百元以下罰金。
前項之未遂犯罰之。
中華民國刑法第305條（恐嚇危害安全罪）
以加害生命、身體、自由、名譽、財產之事，恐嚇他人致生危害
於安全者，處 2 年以下有期徒刑、拘役或 3 百元以下罰金。

司法院資訊處製作；財團法人民間司法改革基金會備份。
